【裁判字號】    95,再抗,9
【裁判日期】    951229
【裁判案由】    確定訴訟費用額
【裁判全文】
臺灣高等法院臺南分院民事裁定    95年度再抗字第9號
再審聲請人  甲○○
再審相對人  可口企業股份有限公司
法定代理人  乙○○
上列當事人間確定訴訟費用額事件，再審聲請人對於中華民國95
年11月15日本院95年度再抗字第8號再審裁定，聲請再審，本院
裁定如下：
    主  文
再審之聲請駁回。
聲請訴訟費用由再審聲請人負擔。
    理  由
一、本件聲請再審意旨略以：
  (一)、按再審之目的，原在匡正確定終局判決之不當，以保障當
      事人之權益。惟為避免當事人以同一事由對於原確定判決
      或駁回再審之訴之確定判決，一再提起再審之訴，致浪費
      司法資源，自應予以限制，此乃民事訴訟法第498條之1之
      立法原意。然若法院未依法律獨立審判，法院若有不能補
      正之瑕疵之違法行為，致影響人民訴訟權，自不得適用民
      事訴訟法第498條之1之規定甚明，是原裁定引用民事訴訟
      法第498條之1駁回聲請人之再審聲請，即有違誤。
  (二)、另聲請人於原裁定之聲請書狀及先前多次再審書狀中，均
      已表明所有再審理由，原裁定及前裁定仍以「並未於其再
      審聲請狀內指明原確定裁定有如何之法定再審事由及具體
      情形」等語，係適用法規顯有錯誤：
    1.又依民事訴訟法第91條原條文係規定：「法院未於訴訟費
      用之裁判確定其費用額者，第一審受訴法院於該裁判有執
      行力後，應依聲請並得以職權裁定確定之。」是條文既規
      定應依職權裁定確定，則原裁定以聲請人聲請確定本人應
      負擔之訴訟費用，顯無實益及必要，應予駁回等語，即有
      違誤。又再審實質上為前訴訟之再開或續行，對於確定裁
      定聲請再審，亦係再開或續行該裁定所由之聲請或聲明程
      序，法律規定法院必須以職權裁定之。
    2.舊民事訴訟費用法廢止前，或修正民事訴訟法施行後，關
      於核定訴訟標的之價額，不以再審之訴提起時為準，而應
      以前訴訟程序起訴時之價額為準，縱於提起再審之訴有所
      增減，亦非所問，依前訴訟程序之性質，無須繳納裁判費
      者，提起再審之訴，亦無須繳納，對於確定裁定聲請再審
      ，亦係再開或續行該裁定所由聲請或聲明程序，修正民事
      訴訟法，既係以法律規定生活水平物價比較裁判費用之調
      整，僅有量之變更，並未實質牴觸「裁定已經確定，得適
      用本編規定聲請再審」之實質絕對改變，即由不徵收聲請
      再審裁判費，變成徵收新臺幣（下同）1,000元裁判費，
      故法院引用已廢止之民事訴訟費用法第21條規定，不予徵
      收費用，即適用法規顯有錯誤。
    3.觀之57年修正民事訴訟法第91條之修正理由，繳納裁判費
      事關國庫公益，而民事訴訟法第197條但書規定，非僅為
      當事人之利益而設，不適用之，故關於公益而設立訴訟程
      序之規定，無論法院或當事人均有嚴格遵守之義務，縱令
      當事人並未對之行使責問權，其訴訟行為法律上之瑕疵，
      仍不能因而補正。
    4.依民事訴訟法第98條：「被告聲請命原告供擔保者，於其
      聲請被駁回或原告供擔保前，得拒絕本案言詞辯論。」及
      同法第110條第2項：「前項第1款暫免之訴訟費用，由國
      庫墊付。」及同法第89條：「法院、書記官、執達員、法
      定代理人或訴訟代理人，因故意或重大過失，致生無益之
      訴訟費用者，法院得依聲請或依職權以裁定命該官員或代
      理人負擔。」故原裁定以無實益及必要，而駁回聲請，適
      用法規顯有錯誤。
  (三)、綜上，原裁定有第496條第1項之適用法規顯有錯誤之再審
      事由，爰聲請再審，並廢棄原裁定及鈞院95年度再抗字第
      2號、第7號裁定；94年度再抗字第3號、第7號、第8號、
      第9號裁定；93年度再抗字第4號、第11號裁定；92年度再
      抗字第6號、第11號裁定；91年度聲再字第4號、第6號、
      第8號裁定；90年度聲再字第6號裁定；90年度再抗字第3
      號裁定；89年度再字第7號裁定；88年度再字第24號裁定
      ；87年度再字第42號、第34號、第25號、第1號裁定；86
      年度再字第6號、第14號、第32號、第50號、第57號裁定
      ；85年度再字第12號、第20號、第61號裁定；84年度再字
      第16號、第32號裁定；83年度再字第32號裁定；82年度抗
      字第390號裁定；臺灣臺南地方法院82年度聲字第394號裁
      定均廢棄。並依職權命補繳所積欠法院之裁判費及聲請人
      對鈞院95年度再抗字第2號、第7號裁定應繳納而未繳納之
      聲請再審費、及先前之狀紙費、郵費等語。
二、按再審之訴，法院認無再審理由，判決駁回後，不得以同一
    事由，對於原確定判決或駁回再審之訴之確定判決，更行提
    起再審之訴，民事訴訟法第498條之1定有明文，其立法意旨
    為：「再審之目的，原在匡正確定終局判決之不當，以保障
    當事人之權益。惟為避免當事人以同一事由對於原確定判決
    或駁回再審之訴之確定判決，一再提起再審之訴，致浪費司
    法資源，自應予限制」，而上開規範依同法第507條規定，
    於確定之裁定均準用之。
三、經查：
  (一)、本件再審聲請人係對本院95年度再抗字第8號確定裁定聲
      請再審，雖其一併請求廢棄先前歷次各裁定，惟該請求係
      以其對本院95年度再抗字第8號確定裁定聲請再審有理由
      為前提，是本件自應先就本院95年度再抗字第8號裁定有
      無再審理由為審酌，合先敘明。
  (二)、核本件聲請人聲請再審，係以指摘本院歷次再審民事確定
      裁定，未依職權命補繳裁判費，則法院所為無償之裁判訴
      訟行為，有不能補正之瑕疵；且對於確定裁定聲請再審，
      係再開或續行該裁定所由聲請或聲明之程序，民事訴訟法
      修正後，並不因此而使原不必徵收裁判費者，變成應徵收
      1,000元裁判費，引用92年9月10日已廢止之民事訴訟費用
      法第21條規定，不予徵收費用之確定裁定者，係適用法規
      顯有錯誤等語為其再審事由。然查聲請人前揭聲請意旨所
      述，業經本院93年度再抗字第4號、第11號、94年度再抗
      字第3號裁定中以詳加說明，並以無再審理由駁回其再審
      之聲請，茲聲請人復以同一理由不服本院95年度再抗字第
      8號裁定，向本院聲請再審，揆諸前開法條規定，自與再
      審聲請之程序違背規定，依法應予駁回。
四、據上論結，本件再審之訴為不合法，應依民事訴訟法第507
    條、第498條之1、第502條第1項、第95條、第78條，裁定如
    主文。
中    華    民    國    95    年    12    月    29    日
                  民事第二庭    審判長法  官  丁振昌
                                      法  官  吳上康
                                      法  官  李素靖
上為正本係照原本作成。
不得抗告。
中    華    民    國    96    年    1     月     2    日
                                      書記官  林鈴香
                                                 K


司法院資訊處製作；財團法人民間司法改革基金會備份。
